【裁判字號】    98,交聲,1555
【裁判日期】    990312
【裁判案由】    聲明異議
【裁判全文】
臺灣臺南地方法院交通事件裁定        98年度交聲字第1555號
移送機關    交通部公路總局嘉義區監理所臺南監理站
異議人即
受處分人    甲○○
上列異議人即受處分人因違反道路交通管理處罰條例案件，對於
交通部公路總局嘉義區監理所臺南監理站民國98年12月9日所為
之裁決處分（處分案號：嘉監南字第裁74-S00000000號）聲明異
議，本院裁定如下：
    主    文
原處分撤銷。
甲○○不罰。
    理    由
一、原處分意旨略以：異議人即受處分人甲○○（下稱異議人）
    駕駛車牌號碼1015-GH號自用一般小客車，於民國98年10月
    31日22時許，行經臺南市○○路○段260號前時，因肇事致
    人受傷，異議人未對傷者採取救護措施，亦未留下聯絡資料
    ，未保持車輛終止位置，未通知警察機關處理，即移動現場
    而逃逸，經臺南市警察局第三分局警員據報到場處理，再至
    異議人家中將其帶回警局製作筆錄後，予以製單舉發，嗣經
    移送機關即交通部公路總局嘉義區監理所臺南監理站（下稱
    原處分機關）以其違規事實明確，依道路交通管理處罰條例
    第62條第3項、第4項、第67條第3項及違反道路交通管理事
    件統一裁罰基準表之規定，裁處異議人罰鍰新臺幣（下同）
    6,000元，吊銷駕駛執照，1年內禁考等語。
二、異議意旨略以：異議人當時經過事故路段時，因路很暗又是
    死角，所以不知道有擦撞到人，直接就去朋友家，到了朋友
    家有喝酒，之後太太打電話告知警察到家裡找異議人，說異
    議人在安和路一段撞到一個婦人，異議人馬上回家後，就被
    警察帶回警局，才知道確有撞到一個婦人，異議人已與其和
    解，為此聲明異議，請求撤銷原處分等語。
三、按汽車駕駛人駕駛汽車肇事致人受傷或死亡者，應即採取救
    護措施及依規定處置，並通知警察機關處理，不得任意移動
    肇事汽車及現場痕跡證據，違反者處3,000元以上9,000元以
    下罰鍰。但肇事致人受傷案件當事人均同意時，應將肇事汽
    車標繪後，移置不妨礙交通之處所；前項駕駛人肇事致人受
    傷而逃逸者，吊銷其駕駛執照；致人重傷或死亡而逃逸者，
    吊銷其駕駛執照，並不得再考領；汽車駕駛人，曾依本條例
    其他各條規定吊銷駕駛執照者，1年內不得考領駕駛執照，
    道路交通管理處罰條例第62條第3項、第4項、第67條第3項
    分別定有明文。又違反行政法上義務之行為非出於故意或過
    失者，不予處罰，行政罰法第7條第1項亦定有明文。是以，
    前開道路交通管理處罰條例處罰規定，並未處罰過失，故必
    以受處分人有逃逸之故意，始得歸責，詳言之，受處分人除
    客觀上有逃逸之行為外，尚須對其肇事致人受傷或死亡之事
    實有違法之認識，及決意逃逸之故意，始足當之，合先敘明
    。
四、經查：
  (一)異議人於98年10月31日22時許，駕駛車牌號碼1015-GH號自
    用一般小客車，沿臺南市○○路○段由南往北方向行駛，途
    經該路段260號前時，擦撞右側同向行駛由第三人王秀惠所
    騎乘後載乘客陳家辰之車號UN8-062號輕型機車發生擦撞，
    致第三人王秀惠及陳家辰人車倒地並受有傷害，異議人未對
    其二人採取救護措施，亦未通知警察機關處理而逕行駕車逃
    逸，嗣經臺南市警察局第三分局警員據報到場處理，依目擊
    民眾所提供之車牌號碼，至異議人家中將其帶回警局製作筆
    錄後，予以製單舉發，原處分機關乃依法裁處如前所述裁罰
    等情，有臺南市警察局98年11月9日南市警交字第S00000000
    號舉發違反道路交通管理事件通知單及原處分機關98年12月
    9日嘉監南字第裁74-S00000000號裁決書各1份附卷可稽，並
    有道路交通事故現場圖、道路交通事故調查報告表(一)、(二)、
    現場照片、當事人談話筆錄等件在卷可佐。
  (二)次查，異議人因本件交通事故而涉嫌駕車肇事逃逸之犯行，
    經警移送臺灣臺南地方法院檢察署（下稱臺南地檢署）檢察
    官以98年度偵字第17302號偵查案進行偵查，異議人於99年1
    月26日偵訊中稱：發生車禍時，伊沒有喝酒，事發後伊去安
    中路喝酒，回家後才被警察通知伊撞到人，伊開車時有聽音
    樂，外界聲音聽不清楚，伊不知道有肇事等語；而第三人即
    遭擦撞之機車駕駛人王秀惠於99年1月28日偵訊時亦陳稱：
    當時異議人應該是先擦撞到其小孩的腳，其當時有擦傷，馬
    上爬起來，機車只有擦痕及破損，還可以騎用，而異議人沒
    有停車，當時車子沒有很擁擠，視線很暗，關於異議人是否
    知道有擦撞，其不清楚，事後異議人有賠償其之損失，其認
    為異議人不是故意逃逸等語（見臺南地檢署98年度偵字第17
    302號卷第21頁），核與異議人前開所辯有部分相符。又觀
    之本件肇事車輛之照片，其中異議人所駕駛之汽車右側車身
    與第三人王秀惠所騎乘之機車均無明顯之擦撞痕，僅該汽車
    右側葉子板處有白色摩擦痕跡，核與機車左手把位置相符，
    亦非明顯（見警卷第32、33頁），另據王秀惠稱該機車只有
    擦痕尚可騎用，是難以認定當時二車曾受有相當之強力擦撞
    ，因此，異議人辯稱其於車上聽音樂，外界聲音難以聽聞，
    其不知有肇事等語，應非不可採，是則尚難認異議人主觀上
    有肇事逃逸之故意。
  (三)再查，本件由檢察官偵查後，亦認異議人主觀上並無肇事逃
    逸之故意，此外，復查無其他積極證據足認異議人有何肇事
    逃逸犯行，應認異議人罪嫌不足，過失傷害部分則因未據告
    訴，乃將全案為不起訴處分，有臺南地檢署98年度偵字第17
    302號不起訴處分書附卷可參，復經本院依職權調取上開偵
    查卷宗全卷查閱屬實。綜上所述，異議人於前揭時地固有與
    被害人王秀惠及陳家辰發生交通事故並致其二人受傷，且未
    即採取救護措施及依規定處置，並通知警察機關處理，並任
    意移動肇事汽車及現場痕跡證據。然依前揭說明，足認異議
    人於肇事當時離開肇事現場，係因其並未察知有與被害人發
    生擦撞且致其等受傷，而非基於肇事後意圖規避責任而逃逸
    ，且原處分機關亦未提出其他積極證據以供本院佐證，本院
    亦查無其他具體事證足資證明異議人確有肇事致被害人王秀
    惠及陳家辰受傷後，未對被害人王秀惠及陳家辰採取必要救
    護措施及依規定處置，並通知警察機關處理，且任意移動肇
    事汽車、現場痕跡證據及因此逃逸等違規情事之主觀犯意。
    準此，異議人之上開辯解尚非無據，原處分機關未予詳查，
    遽予裁罰，容有未洽。從而，本件異議為有理由，自應由本
    院將原處分予以撤銷，並另為異議人不罰之諭知。
五、據上論斷，應依道路交通管理處罰條例第87條第2項、道路
    交通案件處理辦法第20條前段，裁定如主文。
中    華    民    國    99    年    3     月    12    日
                      交通法庭  法  官  張家瑛
以上正本證明與原本無異。
如不服本裁定，應於收受送達後5日內向本院提出抗告狀。（應
附繕本）
                                書記官  李淑惠
中    華    民    國    99    年    3     月    16    日

司法院資訊處製作；財團法人民間司法改革基金會備份。
